臺灣新北地方法院刑事判決
111年度審交易字第453號
公  訴  人  臺灣新北地方檢察署檢察官
被      告  劉旻宇


上列被告因過失傷害案件，經檢察官提起公訴（110年度偵字第2
2097號），被告於準備程序中就被訴事實為有罪之陳述，經本院
裁定改以簡式審判程序審理，判決如下：
    主  文
劉旻宇汽車駕駛人，無駕駛執照駕車而犯過失傷害罪，處有期徒
刑參月，如易科罰金，以新臺幣壹仟元折算壹日。
    事實及理由
一、劉旻宇明知考領之普通重型機車駕駛執照已受吊扣處分，竟
    仍於民國110年2月26日某時，騎乘車牌號碼000-0000號普通
    重型機車搭載李○廷（93年9月生，真實姓名年籍詳卷），沿
    新北市樹林區中華路往山佳方向行駛，嗣於同日6時18分許
    ，行經中華路與太元街交岔路口時，本應注意車前狀況，隨
    時採取必要之安全措施，而依當時天候陰、有晨光、柏油路
    面乾燥、無缺陷、無障礙物、視距良好，並無不能注意之情
    事，竟疏未注意及此，適卓月雲騎乘自行車沿中華路往板橋
    方向行駛至上開交岔路口，欲左轉太元街，劉旻宇見狀不及
    閃避因而撞擊卓月雲，致卓月雲人車倒地，並受有顱內出血
    、左側顴骨、上頜骨骨折、右側橈骨骨折及多處損害等傷害
    。
二、證據：
  ㈠被告劉旻宇於警詢、偵查、本院準備程序及審理時之自白。
  ㈡告訴人卓月雲於偵查中之指訴。
  ㈢證人李○廷於警詢及偵查中之陳述。
  ㈣亞東紀念醫院診斷證明書1份。
  ㈤路口監視錄影檔案光碟1片、臺灣新北地方檢察署檢察官勘驗
    筆錄、路口監視錄影畫面截取照片各1份。
  ㈥道路交通事故現場圖、道路交通事故調查報告表㈠㈡、車禍現
    場照片各1份。
  ㈦新北市政府車輛行車事故鑑定委員會新北車鑑字第0000000號鑑定意
    見書、新北市車輛行車事故鑑定覆議會新北覆議0000000號鑑定覆
    議意見書各1份。
三、論罪科刑：
  ㈠按汽機車駕照為駕駛汽機車之許可憑證，駕照經吊扣、吊銷
    或註銷，其處分期間即無許可駕駛汽、機車之憑證，自不得
    駕駛汽、機車，故於駕照吊扣、吊銷或註銷期間駕車，無駕
    駛許可憑證，自確應認係無照駕駛（最高法院91年度台上字
    第5274號判決意旨可資參照）。次按汽車駕駛人，無駕駛執
    照駕車、酒醉駕車、吸食毒品或迷幻藥駕車、行駛人行道或
    行經行人穿越道不依規定讓行人優先通行，因而致人受傷或
    死亡，依法應負刑事責任者，加重其刑至二分之一，道路交
    通管理處罰條例第86條第1項定有明文。該條項規定係就刑
    法基本犯罪類型，於加害人為汽車駕駛人，於從事駕駛汽車
    之特定行為時，因而致人傷亡之特殊行為要件予以加重處罰
    ，已就刑法各罪犯罪類型變更之個別犯罪行為予以加重，而
    成另一獨立之罪名，自屬刑法分則加重之性質。查本件被告
    明知駕駛執照已遭吊扣仍騎乘普通重型機車上路，有新北市
    政府警察局舉發違反道路交通管理事件通知單在卷可稽，則
    本案發生時，被告騎乘普通重型機車即屬無駕駛執照之無照
    駕車行為。是核被告所為，係犯道路交通管理處罰條例第86
    條第1項、刑法第284條前段之汽車駕駛人，無駕駛執照駕車
    而犯過失傷害罪，並應依道路交通管理處罰條例第86條第1
    項規定加重其刑。
  ㈡被告於肇事後，經報案人或勤指中心轉來資料未報明肇事人
    資料，處理人員前往醫院處理時，被告在場且當場承認為肇
    事人，有道路交通事故肇事人自首情形記錄表1份在卷可稽
    ，嗣並接受裁判，合於自首之規定，爰依刑法第62條前段規
    定，減輕其刑，並依法先加後減之。
  ㈢爰審酌被告無照騎乘普通重型機車上路，危及公眾往來之安
    全甚鉅，且未能注意車前狀況，造成本件交通事故，致告訴
    人受有上開傷害，其行為應予非難，惟念其犯後坦承犯行，
    態度尚可，然與告訴人就賠償金額無法達成共識，致未能調
    解成立並或取得諒解，兼衡個人戶籍資料查詢結果註記高職
    畢業之教育程度、於警詢中自陳小康之家庭經濟狀況、告訴
    人所受傷勢、過失情節（本件經行車事故鑑定及覆議結果均
    認告訴人未依規定左轉，為肇事主因，而被告未注意車前狀
    況，為肇事次因）等一切情狀，量處如主文所示之刑，並諭
    知易科罰金之折算標準。
據上論斷，應依刑事訴訟法第273條之1第1項、第299條第1項前
段，判決如主文。
本案經檢察官陳錦宗偵查起訴，由檢察官宋有容到庭執行職務。
中　　華　　民　　國　　111 　年　　9 　　月　　19　　日
                  刑事第二十三庭  法  官  龔書安
上列正本證明與原本無異。
如不服本判決，應於判決送達後20日內敘明上訴理由，向本院提
出上訴狀（應附繕本），上訴於臺灣高等法院。其未敘述上訴理
由者，應於上訴期間屆滿後20日內向本院補提理由書「切勿逕送
上級法院」。
                                  書記官  石秉弘
中　　華　　民　　國　　111 　年　　9 　　月　　20　　日
附錄本案論罪科刑法條全文：
中華民國刑法第284條
因過失傷害人者，處1年以下有期徒刑、拘役或10萬元以下罰金
；致重傷者，處3年以下有期徒刑、拘役或30萬元以下罰金。

道路交通管理處罰條例第86條
汽車駕駛人，無駕駛執照駕車、酒醉駕車、吸食毒品或迷幻藥駕
車、行駛人行道或行經行人穿越道不依規定讓行人優先通行，因
而致人受傷或死亡，依法應負刑事責任者，加重其刑至二分之一
。
汽車駕駛人，在快車道依規定駕車行駛，因行人或慢車不依規定
，擅自進入快車道，而致人受傷或死亡，依法應負刑事責任者，
減輕其刑。